臺灣臺中地方法院行政訴訟判決
111年度交字第1號
原      告  黃鴻佶  
被      告  臺中市交通事件裁決處
                      設臺中市○○區○○○路00號
代  表  人  黃士哲    住同上
訴訟代理人  黃曉妍律師
上列當事人間交通裁決事件，原告不服被告民國110年12月29日
中市裁字第68-GU0000000、68-GU0000000、68-GU0000000、68-G
U0000000號裁決書，提起行政訴訟，本院判決如下：
    主  文
原告之訴駁回。
訴訟費用新臺幣參佰元由原告負擔。
    事實及理由
一、程序事項：按行政訴訟法第237 條之7 規定，交通裁決事件
    之裁判，得不經言詞辯論為之。本件屬交通裁決事件，依兩
    造所述各節及卷內資料其事證已臻明確，本院認無經言詞辯
    論之必要，爰不經言詞辯論而為判決。
二、事實概要：原告於分別於(1)民國110年12月28日15時10分許
    、(2) 110年12月2日19時00分許、(3) 110年11月6日17時57
    分許、(4)110年6月13日17時49分許，駕駛號牌G5Q-338號普
    通重型機車(下稱系爭車輛），分別行經(1)臺中市○○區○○○
    街000巷00號、(2)臺中市東區進德路與進德路509巷路口、(
    3)臺中市東勢區東關路與豐勢路口、(4)臺中市北區崇德路
    與健行路口，皆因「機車駕駛人未依規定戴安全帽」之違規
    行為，分別經臺中市政府警察局太平分局、第三分局、東勢
    分局、第二分局員警認定原告違反道路交通管理處罰條例第
    31條第6項之規定，當場對原告掣開第GU0000000、GU000000
    0、GU0000000、GU0000000號舉發違反道路交通管理事件通
    知單。被告續於110年12月29日以中市裁字第68-GU0000000
    、68-GU0000000、68-GU0000000、68-GU0000000號裁決書（
    下合稱原處分），依道路交通管理處罰條例第31條第6項及
    「違反道路交通管理事件統一裁罰基準表」之規定，按期限
    內到案之基準，皆分別裁處原告第1階段罰鍰新臺幣（下同
    ）500元，共計4筆罰鍰，合計罰鍰2,000元。
三、原告主張略以：騎機車有戴安全帽就是最安全的嗎？...我
    只是沒戴帽子慢慢地騎機車而已，我沒有任意變換車道、也
    沒蛇行、也沒飆速...、不是警察認為的沒戴帽子就是危險
    、不安全...等語，並聲明：原處分撤銷，訴訟費用由被告
    負擔。
四、被告答辯則以：
  ㈠本件應適用之法律依據為道路交通管理處罰條例第31條第6項
    、道路交通安全規則第88條第1項第5款及第2項等規定。
  ㈡案經轉據舉發機關臺中市政府警察局第二分局111年2月15日
    中市警二分交字第1110005717號函復說明略以：「二、檢附
    舉發員警職務報告、蒐證影像截圖、舉發違反道路交通管理
    事件通知單存根聯影本、蒐證影像光碟。」、臺中市政府警
    察局第三分局111年2月15日中市警三分交字第1110005603號
    函復說明略以：「二、本件系員警當場舉發案件，該違規行
    為業經員警親眼目視攔停舉發，舉發單由當事人簽收...三
    、檢附員警職務報告、舉發單存根聯及舉發資料明細表各1
    份」、臺中市政府警察局太平分局111年2月15日中市警太分
    交字第1110004017號函復說明略以：「三、...旨揭車輛駕
    駛人於行駛中未依規定戴安全帽...當場舉發...」、臺中市
    政府警察局東勢分局111年2月22日中市警東分交字第111000
    3469號函復說明略以：「...未依規定戴安全帽事實明確...
    三、檢附員警職務報告1份。」。
  ㈢原告對於違規事實不爭執，又據舉發機關檢附影像、圖片顯
    見原告騎乘機車並未戴安全帽，且皆係員警當場目睹攔停舉
    發，該舉發通知單並經原告簽收，其違規事證明確。原告自
    應受罰等語，並聲明：原告之訴駁回，訴訟費用由原告負擔
    。
五、本院之判斷：
  ㈠按「機車駕駛人或附載座人未依規定戴安全帽者，處駕駛人
    新臺幣5 百元罰鍰。」，道路交通管理處罰條例第31條第6
    項定有明文。上開規定，先後於71年1 月1 日及86年3 月1
    日修正施行，觀其立法理由：「截至六十九年十二月底止，
    臺灣地區計有機車三、九六五、五一五輛，六十八年度機車
    發生事故六、九八四件，傷亡統計，死亡人數一、六九七人
    中，有一、五九七人，未戴安全帽，比率高達百分之九四．
    一一、輕重傷人數在八八四人中，有七九七人未戴安全帽，
    比率高達百分之九○．一六，為使機器腳踏車駕駛人駕駛機器
    腳踏車及附載人員均應依規定戴安全帽，特修正本條，以為
    執行之依據。」、「三、據肇事結果統計及醫學分析，機車
    駕駛人肇事後，頭部受傷之可能性較大且較為嚴重，為減少
    社會成本之支出，爰予明定機車駕駛人或附載人員均應戴安
    全帽，…。」可知，立法要求機車駕駛人行車時要配戴安全
    帽，其目的係冀求藉由安全帽之保護，以防免機車駕駛人於
    遭受事故時受到更大之傷害，故機車駕駛人配戴安全帽之方
    式，自應符合道路交通安全規則第88條第2 項：「機車駕駛
    人及附載座人應依下列規定配戴安全帽：一、安全帽應為乘
    坐機車用之安全帽，經經濟部標準檢驗局檢驗合格，並於帽
    體貼有商品檢驗標識。二、帽體及相關配件必須齊全，並無
    毀損、鬆脫或變更之情事。三、配帶時安全帽應正面朝前及
    位置正確，於顎下繫緊扣環，安全帽並應適合頭形，穩固戴
    在頭上，不致上下左右晃動，且不可遮蔽視線。」規定之要
    求。
  ㈡雖原告主張其是慢慢騎車，沒飆速或蛇行，不是員警認定是
    沒戴安全帽就不安全云云，惟查，依卷附臺中市政府警察局
    第二分局、太平分局檢附之影像擷圖（見本院卷第75-79、9
    1頁）以及臺中市政府第三分局、東勢分局檢附之員警職務
    報告書（見本院卷第85、95頁）可知，原告確有於事實概要
    欄所記載之時、地，騎乘系爭車輛，未依規定戴安全帽，亦
    為原告所不爭執，故原告之行為自已構成「機車駕駛人未依
    規定戴安全帽」之違規，該當道路交通管理處罰條例第31條
    第6 項之規定。且該條項之立法要求機車駕駛人行車時要配
    戴安全帽，其目的係希望求藉由安全帽之保護，以防免機車
    駕駛人於遭受事故時受到更大之傷害，自屬道路交通安全事
    項，應不以事實上未造成交通危害之情形而解免未戴安全帽
    之違規，故原告所執之主張，即非可採。
  ㈢綜上所述，原告違規事證明確，被告依法所為原處分並無違
    誤，原告訴請撤銷，為無理由，應予駁回。
六、本件事證已臻明確，兩造其餘主張及陳述，經核於判決結果
    不生影響，爰不逐一論列，附此敘明。
七、本件第一審裁判費為300 元，應由原告負擔，爰確定第一審
    訴訟費用額如主文第2 項所示。
據上論結，本件原告之訴為無理由，依行政訴訟法第237 條之7
、第98條第1 項前段、第237 條之8 第1 項，判決如主文。
中　　華　　民　　國　　111 　年　　7 　　月　　15　　日
　　　　　　　　　行政訴訟庭　法　官　楊萬益
以上正本證明與原本無異。
如不服本判決，應於判決送達後20日內，向本院提出上訴狀並表
明上訴理由（原判決所違背之法令及其具體內容或依訴訟資料可
認為原判決有違背法令之具體事實），其未表明上訴理由者，應
於提出上訴後20日內向本院補提理由書（上訴狀及上訴理由書均
須按他造人數附繕本，如未按期補提上理由書，則逕予駁回上訴
），並應繳納上訴裁判費新臺幣750元。
中　　華　　民　　國　　111 　年　　7 　　月　　15　　日
　　　　　　　　　　　　　　　書記官　林柏名